台灣高等法院民事判決　九十一年度上易字第六八○號
　　　上　訴　人　國防部中山科學院研究院
　　　法定代理人　劉金陵
　　　被上訴　人　甲○○
右當事人間侵權行為損害賠償事件，上訴人對於中華民國九十一年五月二十四日台灣
桃園地方法院九十年度訴字第一九四九號第一審判決，提起上訴，本院判決如左：
    主    文
上訴駁回。
第二審訴訟費用由上訴人負擔。
    事    實
甲、上訴人方面：
一、聲明：
  (一)原判決廢棄。
  (二)被上訴人應給付上訴人新台幣（下同）柒拾萬零柒仟玖佰柒拾壹元及自起訴狀送
    達翌日起至清償日止，按年息百分之五計算之利息。。
  (三)請准供擔保宣告假執行。
  (四)第一、二審訴訟費用由被上訴人負擔。
二、陳述：除與原判決記載相同者，茲引用之外，補稱略以：
  (一)由「車輛肇事現場紀錄圖」所示，系爭車輛肇事前係沿桃園縣大溪鎮台三乙線由
    石管局方向往員樹林方向行駛，該車行經肇事地點嘉賓餐廳前並無任何煞車痕跡
    ，而該車於撞斷電線桿後，失速打轉再反向停於對向車道，車身距離被撞斷之電
    線桿達十五點八公尺之遠，車身則逆轉一百八十度後車頭朝石管局方向；此外，
    再參酌「裝備檢查及缺失改正表」所示，系爭車輛肇事後呈冷氣散熱片及水箱嚴
    重變形損壞、汽缸蓋破裂及剎車總泵斷裂、左右引擎角破裂脫落及引擎本體嚴重
    移位、前後擋風玻璃破裂及排氣管總成嚴重變形、引擎蓋及後箱蓋變形、前左右
    大燈及剎車外殼總成破損、前左右車門及後左右車門嚴重變形等損壞情況。
  (二)綜合上述間接證據分析，以系爭車輛毀損之狀況，車身前後左右及引擎零件等均
    嚴重變形毀損，幾近全損，而電線桿亦被撞倒，可見其撞擊力之巨大，再以系爭
    車輛撞擊後車身失控，迴轉一百八十度後才停止於對向車道，可見其車速極快，
    依經驗法則推論，一般因時速六、七十公里之超速行駛之車輛肇事事件，其毀損
    率只有車身局部，車輛亦不致完全失控，惟以本件車輛肇事後之現場及毀損狀態
    觀之，駕駛人必然嚴重超速行駛；況且，依「國軍肇事車輛調查報告表」就肇事
    原因記載「天雨路滑」、肇事經過說明記載「．．為閃避一不知名車號之自小客
    車，因而不慎打滑失控」，並記載事故當時道路無缺陷、視線良好，按「行車速
    度，．．在郊外道路時速不得超過六十公里」、「汽車行駛時，駕駛人應注意車
    前狀況，並隨時採取必要之安全措施。」道路交通安全規則第九十三條第一項第
    一款、第九十四條第三項分明定有明文，是當時既為雨天路滑，則被上訴人原應
    注意車前狀況，隨時採取必要之避煞準備，詎竟為閃避他車不慎打滑失控，顯有
    應注意且能注意而未注意之過失。由上可見，綜合本件車輛肇事一切情狀之間接
    證據，應可證明被上訴人駕車確有過失，而原判決不查，遽謂上訴人就被上訴人
    之過失尚未能舉證率為駁回起訴，實有違誤。
  (三)被上訴人雖另以上訴人之侵權行為損害賠償請求權已罹於時效為抗辯。惟被上訴
    人於第一審並未提出消滅時效之抗辯，俟本件第二審行第二次準備程序時才提出
    ，自屬重大過失逾時提出，就該抗辯應予駁回。
三、證據：援用於原審所提之證據。
乙、被上訴人方面：
一、聲明：
  (一)上訴駁回。
  (二)第一、二審訴訟費用均由上訴人負擔。
  (三)若受不利之判決時，請准被上訴人提供擔保後，免為假執行。
二、陳述：除與原判決記載相同者，茲引用之外，補稱略以：
  (一)本件上訴人依民法第一百八十四條第一項前段之規定主張被上訴人應負侵權行為
    損害賠償責任，上訴人自應對被上訴人之有何故意或過失行為負舉證之責任。觀
    諸上訴人所提出之國軍車輛肇事調查報告表就肇事經過說明記載內容，且肇事原
    因記載：天雨路滑，均未能證明被上訴人確有上訴人所稱超速行駛之過失
  (二)被上訴人否認於本件事故之發生有過失情事，依「國軍肇事車輛調查報告表」就
    肇事原因僅載明為「天雨路滑」，上訴人竟斷章取義，逕以該報告表中「不慎打
    滑失控」之記載，主張被上訴人有應注意能注意而未注意乏過失，實屬草率，應
    不足為憑。
  (三)本件交通事故發生於八十五年九月二十七日，而被上訴人當時既服務於上訴人之
    駕駛兵，則上訴人應於事故發生當日即知悉前開車輛受損乙事及駕駛人為被上訴
    人等事實，惟上訴人請求被上訴人為本件侵權損害賠償之起訴為九十年七月份，
    該起訴日期已罹於二年侵權行為損害賠償請求權之消滅時效，被上訴人行使時效
    完成乏抗辯，拒絕給付。
    理    由
一、上訴人主張：被上訴人原係服務於上訴人機關之駕駛兵，於民國八十五年九月二
    十七日下午八時許，駕駛上訴人所有之車號為軍－一二二二號之馬自達三‧○軍
    用轎車，途經桃園縣龍潭鄉○○里○○路○道台三號乙線，時天雨路滑，竟疏於
    必要行車注意，超速疾駛，致該車撞及路旁電線桿，前開車輛經送請陸軍龍潭甲
    型聯合保修場修復，認回復原狀顯有重大困難，爰依民法第一百八十四條第一項
    前段、第二百一十五條之規定，請求以金錢賠償損害。系爭車輛購入時為一百四
    十一萬五千九百四十一元，肇事時該車之價值為七十萬七千九百七十一元，爰依
    侵權行為之法律關係請求判決其聲明等語。
二、被上訴人則以：伊於服兵役時，在上訴人之機關擔任駕駛兵，於民國八十五年九
    月二十七日下午八時許，駕駛上訴人所有之車號為軍－一二二二號之馬自達三‧
    ○軍用轎車，途經桃園縣龍潭鄉○○里○○路○道台三號乙線，係因天雨路滑肇
    事，但其並無過失，上訴人就其主張被上訴人之過失，應負舉證責任，且本件業
    經逾侵權行為損害賠償請求權之時效期間二年，上訴人於消滅時效後，請求損害
    賠償，亦無理由，伊拒絕給付等語，資為抗辯。
三、上訴人主張被上訴人駕駛上開轎車肇事等情，固據其提出桃園憲兵隊「國軍車輛
    肇事調查報告表」、陸軍龍潭甲型聯合保修場「裝備檢查及缺失改正表」、行車
    執照各一件為證。被上訴人對其於服役期間，駕駛上揭汽車於前揭時地肇事等情
    ，亦不爭執，惟否認其有過失，並以本件損害賠償請求權已時效消滅置辯。
四、按「因侵權行為所生之損害賠償請求權，自請求權人知有損害及賠償義務人時起
　　，二年間不行使而消滅。」民法第一百九十七條第一項前段定有明文。而關於侵
　　權行為損害賠償請求權之消滅時效，應以請求權人實際知悉損害及賠償義務人時
　　起算。查本件被上訴人原係入營服役，於上訴人機關擔任駕駛兵，於民國八十五
　　年九月二十七日下午八時許，駕駛上訴人所有之車號為軍－一二二二號之馬自達
　　三‧○軍用轎車，在桃園縣龍潭鄉○○里○○路○道台三號乙線，撞及路旁電線
　　桿，前開車輛經送陸軍龍潭甲型聯合保修場檢查，鑑定結果：該車係一九九四年
　　份，因撞擊導致上述損壞，其損壞情形嚴重，已無修護價值，建議報賠後，送處
　　理等語；桃園憲兵隊「國軍車輛肇事調查報告表」亦記載：「肇事時間：八十五
　　年九月二十七日」、「肇事駕駛：一兵、甲○○、年齡二三」、「駕駛甲○○、
　　男、年齡二三、籍貫台中、身分證字號（兵籍號碼）Ｂ一○九○三○、一兵、中
　　科院航發中心汽車隊」：「軍一兵甲○○於八十五年九月二十七日．．．，為閃
　　避一不知名車號之自小客車，因而不慎打滑失控，撞斷路旁之電線桿，致使車損
　　及人員體傷．．．」，有上訴人於原審所提出之桃園憲兵隊「國軍車輛肇事調查
　　報告表」、陸軍龍潭甲型聯合保修場「裝備檢查及缺失改正表」、桃園憲兵隊九
　　十年十月八日轅勤字第一四一五號函及其所附憲兵司令部處理國軍軍車雁行案
　　件資料表可稽（見原審卷第八十至頁、第四二至頁），是上訴人於民國八十五年
　　九月二十七日事故發生之日，既已知悉其損害及賠償義務人，至為顯然。而本件
　　上訴人遲至民國九十年八月十五日，始起訴請求被上訴人為損害賠償，有上訴人
　　所提經原審蓋有九十、八、一五收狀印戳之民事起訴狀可稽（見原審卷第四頁）
　　，已逾侵權行為損害賠償請求權二年之時效期間，被上訴人辯稱本件損害賠償請
　　求權業經時效消滅，自非無據。
五、上訴人雖主張被上訴人於第一審並未提出消滅時效之抗辯，俟本件第二審行第二
    次準備程序時才提出，自屬重大過失逾時提出，就該抗辯應予駁回云云。惟按當
    事人除有：在第一審整理並協議簡化後已不得主張之爭點、經第一審法院依第一
    百九十六條第二項裁定駁回者、經第一審法院依第二百六十八條定期間命提出而
    未提出者、因當事人故意或重大過失未於第一審程序提出等各款情形之一，第二
    審法院得駁回之外，得提出新攻擊或防禦方法，觀之民事訴訟法第四百四十七條
    之規定自明。本件原審係因被上訴人之住居所不明，以公示送達方法為送達，有
    言詞辯論筆錄、公示送達通知書、登載公示送達報紙等可稽（見原審卷第三三、
    三五、四五、四九頁），而為一造辯論判決，並無前揭所列各款之情形，故案件
    在本院第二審事實審之程序，凡當事人在事實審程序得為之訴訟行為，均得照常
    為之，被上訴人自得依時效制度而為主張，別無法律上之限制。上訴人之主張，
    核無可取。
六、綜上所述，上訴人主張，為不足採，被上訴人抗辯，尚屬可信。是則上訴人執此
    主張被上訴人應損害賠償云云，自屬無據。從而，上訴人主張本於侵權行為之法
    律關係，請求被上訴人給付七十萬七千九百七十一元，及自起訴狀繕本送達之翌
    日起至清償日止，按週年利率百分之五計算之利息，為無理由，不應准許。其假
    執行之聲請亦失所附麗，應併予駁回。原審為上訴人敗訴之判決，及駁回其假執
    行之聲請，理由雖有不同，但結論並無二致，仍應判予維持。上訴意旨指摘原判
    決不當，求予廢棄改判，為無理由，應予駁回。
七、本件事實已臻明顯，兩造其餘陳述及攻擊防禦方法，經審酌核與判決結果不生影
    響，不再一一論述，併此敘明
據上論結，本件上訴為無理由，依民事訴訟法第四百四十九條第一項、第七十八條，
判決如主文。
中　　　華　　　民　　　國　　九十一　　年　　十二　　月　　　十　　　日
　　　　　　　　　　　　　　　　民事第十一庭
　　　　　　　　　　　　　　　　　　審判長法　官　吳　景　源
                                    　　　法　官　滕  允  潔
　　　　　　　　　　　　　　　　　　　　　法　官　連　正　義
右正本係照原本作成。
不得上訴。
中　　　華　　　民　　　國　　九十一　　年　　十二　　月　　　十二　　日
　　　　　　　　　　　　　　　　　　　　　書記官　張　永　中
